臺灣臺北地方法院民事裁定
111年度簡抗字第73號
抗  告  人  尤曉瓊  



相  對  人  胡舒凱  
上列當事人間債務人異議之訴事件，抗告人對於民國111年9月30
日本院臺北簡易庭111年度北簡字第11923號裁定提起抗告，本院
裁定如下：
    主  文
原裁定廢棄。
    理  由
一、按當事人書狀，應記載當事人姓名及住所或居所；起訴，應
    以訴狀表明當事人及法定代理人，提出於法院為之，民事訴
    訟法第116條第1項第1款、第244條第1項第1款分別定有明文
    ，其中民事訴訟法第244條第1項第1款規定亦為簡易訴訟程
    序所適用（同法第436條第2項參照），其立法意旨乃用以特
    定法院審判之對象，蓋原告書狀如未載對造之姓名及住居所
    ，法院將不知該書狀係對何人為訴訟行為，亦無從對之送達
    。又按原告起訴不合程式，審判長應定期間命原告補正，原
    告如未遵期補正，受訴法院得以裁定駁回原告之訴，同法第
    249條第1項但書第6款固亦規定甚明，惟因個人資料保護法
    之施行，若無公務機關介入協助，原告單憑其私人身分未必
    均能取得起訴對象基本資料，縱命原告補正，原告亦未必當
    然能遵期補正。準此，倘依原告之書狀，已有足資辨別被告
    特徵之資訊，而得以特定被告身分，經由法院行使闡明權，
    或審酌原告聲請調查證據查詢被告基本資料之請求尚非虛構
    ，並已達可查得之程度，即可得知被告之姓名及住居所，而
    得特定訴訟對象之身分，自不能以原告就被告之姓名、住居
    所等記載不全，或未能提出被告之最新戶籍謄本，且未補正
    為由，逕予駁回原告之訴。
二、抗告意旨略以：本件抗告人起訴時，已有相對人民事強制執
    行聲請狀、本票裁定、執行命令、陳述意見狀等足憑，可知
    相對人已表明住居所即係「嘉義市○區○○街000號5樓1」（下
    稱系爭地址），並非無法特定起訴對象、人別及送達處所，
    自難謂全無足資識別之特徵，足見抗告人之起訴對象，已可
    得確定。抗告人前曾具狀請求原審法院協助調閱相對人之戶
    籍謄本，然未獲原審法院處置，原裁定逕以抗告人未遵期補
    正為由，而依民事訴訟法第249條第1項第6款之規定裁定駁
    回抗告人之起訴，訴訟程序有重大之瑕疵，為維持審級制度
    ，爰請求廢棄原裁定並發回原審法院更為裁判等語。
三、經查：
　㈠相對人前執臺灣新北地方法院111年度司票字第3830號裁定暨
    其確定證明書為執行名義，向本院聲請強制執行抗告人之財
    產，經本院以111年度司執字第82657號強制執行事件（下稱
    系爭執行事件）受理。抗告人於111年8月12日以相對人為被
    告，就系爭執行事件提起債務人異議之訴，經本院臺北簡易
    庭以111年度北簡字第11923號事件（下稱系爭訴訟）受理，
    其起訴狀載明被告即相對人之送達地址為系爭地址，原審法
    院於111年8月26日裁定命抗告人於收受該裁定送達後5日內
    ，補正相對人之戶籍謄本，該裁定於111年9月1日送達抗告
    人之代理人，惟抗告人於111年9月6日具狀陳稱略以：戶政
    機關稱嘉義縣市確有名為「胡舒凱」之人存在，但其地址非
    系爭地址，故戶政機關拒絕讓抗告人調閱該名「胡舒凱」之
    戶籍謄本等語。嗣原審法院函請轄區員警至系爭地址查訪，
    經嘉義市政府警察局第一分局於111年9月22日以嘉市警一偵
    字第1110006956號函覆（下稱系爭函文）相對人未實際居住
    該址等語。原審法院遂以無從確定相對人之當事人能力有無
    及其真實之住居所，以及抗告人未遵期補正相對人之戶籍謄
    本為由，依民事訴訟法第249條第1項第6款規定，於111年9
    月30日以111年度北簡字第11923號裁定（下稱原裁定）駁回
    抗告人之訴等情，業經本院核閱系爭執行事件及原裁定卷宗
    無訛。
　㈡系爭訴訟起訴狀所載相對人地址為系爭地址，即相對人於臺
    灣新北地方法院111年度司票字第3830號、系爭執行事件之
    送達地址，足見系爭地址應為相對人得受送達之地址。且系
    爭函文所附嘉義市政府警察局第一分局北興派出所查訪紀錄
    表載明，警員於111年9月16日查訪系爭地址，受訪者為第三
    人魏琇如，自陳為律師事務所之助理，稱系爭地址為律師事
    務所，伊認識相對人，相對人為該律師事務所之當事人等語
    （見原裁定卷第41頁），是相對人雖未實際居住於系爭地址
    ，然已有足資辨別相對人特徵之資訊，而得以特定相對人身
    分。且抗告人已以111年9月6日陳報狀聲請原審法院給予抗
    告人得調閱居住於嘉義縣市名為「胡舒凱」之戶籍謄本之函
    文，亦可見其有補正相對人住所或居所之意。依上開說明，
    自不能逕以抗告人就相對人之住居所等記載不全且未補正為
    由，逕予駁回抗告人之訴。
　㈢從而，原審法院逕以抗告人未依遵期補正相對人之戶籍謄本
    ，認其不合法定程式，依民事訴訟法第436條第2項、第249
    條第1項第6款規定，以原裁定駁回抗告人之訴，尚有未洽，
    抗告意旨指摘原裁定不當，求予廢棄，為有理由，爰由本院
    廢棄原裁定，發回原審法院另為妥適之處理。
四、據上論結，本件抗告為有理由，依民事訴訟法第436條之1第
    3項、第492條，裁定如主文。
中　　華　　民　　國　　111 　年　　11　　月　　30　　日
                  民事第二庭  審判長法  官  林鈺琅
　　　　　　　　　　　　　　　　　　法  官  郭子彰
                                    法  官  李子寧
以上正本係照原本作成。
本裁定不得再抗告。　　　　　　　　　　　　　　　　　　
中　　華　　民　　國　　111 　年　　11　　月　　30　　日
　　　　　　　　　　　　　　　　　　書記官  黃幸雪